【裁判字號】    98,交聲,280
【裁判日期】    980415
【裁判案由】    交管條例聲異
【裁判全文】
臺灣板橋地方法院交通事件裁定
原處分機關  交通部公路總局臺北區監理所
異  議  人
即受處分人  昌立交通事業有限公司
代  表  人  甲○○
代  理  人  乙○○
上列異議人即受處分人因違反道路交通管理處罰條例案件，對於
交通部公路總局臺北區監理所於民國97年12月18日所為之處分（
案號：北監營裁字第40-C00000000號、第40-C00000000）聲明異
議，本院裁定如下：
    主  文
原處分均撤銷。
    理  由
一、原處分意旨略以：異議人即受處分人昌立交通事業有限公司
    所有之車牌號碼M4-610號營業小客車，分別於民國94年4 月
    17日9 時29分許、同年月21日8 時2 分許，在臺北縣中山路
    2 段，因有在禁止臨時停車處所停車之違規事實，經臺北縣
    中和分局交通分隊警員以臺北縣政府警察局北縣警交字第CO
    0000000 號、第CO0000000 號舉發違反道路交通管理事件通
    知單（下稱舉發通知單）逕行舉發。嗣經原處分機關於97年
    12月18日以北監營裁字第40-CO0000000號、第CO0000000 號
    違反道路交通管理事件裁決書，爰依道路交通管理處罰條例
    第56條第1 項第1 款之規定，各裁處罰鍰新臺幣（下同）1,
    200 元云云。
二、聲明異議意旨略以：異議人昌立交通事業有限公司從未收到
    舉發通知單，為何遭舉發而逕予加重處罰異議人？且在連舉
    發通知單都沒有情形下，不處罰駕駛人，亦未通知異議人，
    以利異議人依法依限辦理歸責，在未給予異議人知的權利下
    ，復逕予加重處罰，實難另人甘服，為此，爰依法聲明異議
    等語。
三、按汽車駕駛人在禁止臨時停車處所停車者，處新臺幣600 元
    以上1,200 元以下罰鍰，修正前道路交通管理處罰條例第56
    條第1 項第1 款定有明文；又汽車駕駛人違規停車而駕駛人
    不在場，當場不能或不宜攔截製單舉發者，得對汽車所有人
    逕行舉發處罰，修正前同條例第7 條之2 第1 項第3 款亦有
    規定。次按修正前同條例第92條第3 項所授權訂定之修正前
    違反道路交通管理事件統一裁罰基準及處理細則（下稱裁罰
    基準）第11條第1 項第3 款規定：「逕行舉發者，應按已查
    明之資料填註車牌號碼、車輛種類、車主姓名或地址，並於
    通知單上方空白處加註逕行舉發之文字後，由舉發機關送達
    被通知人」；又修正前同裁罰基準第24條明文規定：「逕行
    舉發違反道路交通管理事件，經汽車所有人依通知單之應到
    案日期前到案，並告知違規駕駛人姓名、身分證統一編號及
    住址者，處罰機關應即另行通知違規駕駛人到案依法處理；
    逾應到案日期，處罰機關應依本條例第85條第3 項規定處罰
    該汽車所有人」。是依上開規定，舉發機關固可依法逕行舉
    發交通違規之行為人，但仍須依上開規定填製舉發通知單，
    且須送達被通知人，倘警方未將該舉發通知單合法送達被通
    知人，其舉發即不生效力，處罰機關自不得依此未生效力之
    舉發裁罰受處分人，倘處罰機關遽為裁罰，其所為裁罰處分
    於程序上即有瑕疵，受處分人如針對該程序上有瑕疵之處分
    向法院聲明異議，法院即應將該處分撤銷，使處罰機關得以
    另為合乎程序之適當處分，其理至屬灼然；至道路交通案件
    處理辦法第20條固規定：「交通法庭認為聲明異議有理由或
    聲明異議雖無理由而原處分不當或違法者，應以裁定將原處
    分經聲明異議之部分撤銷，並自為裁定」；然此所稱「並自
    為裁定」，係指在受罰主體、行為違規之整體事實及裁罰程
    序均屬明確無瑕而言，倘原處分機關之裁罰，於程序上業存
    有如前述之違法瑕疵，因該裁罰送達程序復非法院得命為補
    正事項，法院亦無從逕代原處分機關為符合法定程序之裁罰
    ，則原處分雖有程序違法之處，但法院除裁定撤銷原處分，
    使原處分機關得另為妥適之處理外，尚難逕行自為裁定，先
    此敘明。
四、經查：
  (一)本件違反道路交通管理事件均屬違規停車而駕駛人不在場之
    逕行舉發違規案件，如原舉發單位欲對汽車所有人依上開規
    定逕行舉發處罰，程序上應先經舉發機關將該舉發通知單合
    法送達汽車所有人，如該汽車所有人認實際違規駕駛人並非
    其本人時，依前揭規定，得於舉發通知單之應到案日期前到
    案，並告知違規駕駛人姓名、身分證統一編號及住址等基本
    資料後，處罰機關應即另行通知違規駕駛人到案依法處理。
    是於逕行舉發違規案件，原舉發單位自應踐行將舉發通知單
    合法送達之程序，如汽車所有人未於應到案日期前到案並告
    知違規駕駛人資料，方得由處罰機關對汽車所有人逕為裁罰
    。惟依卷附臺北縣警察局全洋拖吊保管場登記領結卡影本領
    結欄內容以觀，本件車牌號碼M4-610號營業小客車確有分別
    於上開時、地違規停車並經拖吊，且於上開時間，即均由領
    車人「陳勝忠」具領，並同時由拖吊場警員當場將舉發通知
    單交由「陳勝忠」簽收等情，此有臺北縣政府警察局中和分
    局94年9 月29日北縣警中申字第09400436 90 號函影本1 紙
    及所附該局受理違反交通管理事件被通知人申訴理由查詢表
    、臺北縣政府警察局北縣警交字第CO0000000 號、第
    CO0000000 號舉發通知單影本各1 紙、全洋拖吊保管場登記
    領結卡影本2 紙、照片6 幀等件在卷可稽；另本院遍觀全卷
    ，並無任何證據足資證明原舉發單位已依上開規定，填製以
    「昌立交通事業有限公司」為受通知人之舉發通知單，應認
    原舉發單位對於上揭違規事實之舉發通知單尚未合法送達汽
    車所有人，然原處分機關卻依臺北縣政府警察局北縣警交字
    第CO00 00000號、第CO0000000 號舉發通知單，逕以異議人
    「昌立交通事業有限公司」為受處分人（裁決書編號：北監
    營裁字第裁40-CO0000000號、第CO0000000 號違反道路交通
    管理事件裁決書），其裁處程序自難謂合法。
  (二)綜上，本件之舉發通知單既未合法送達於異議人昌立交通事
    業有限公司，則原處分機關逕向異議人為裁罰，其裁處之程
    序即難謂無瑕疵，並致異議人喪失於收受前開舉發通知單後
    ，就舉發事實陳述意見權利或於指定期日前到案以繳納最低
    額裁罰之機會，是異議人以前開情詞聲明異議，為有理由，
    應由本院將原處分撤銷，並發回原處分機關，另就本件為適
    法之處理。
五、據上論斷，應依道路交通案件處理辦法第20條前段，裁定如
    主文。
中    華    民    國    98    年    4     月    15    日
                  交通法庭    法  官  許映鈞
上列正本證明與原本無異。
如不服本裁定，應於裁定送達後五日內敘明抗告理由，向本院提
出抗告狀。
                              書記官  范煥堂
中    華    民    國    98    年    4     月    15    日


司法院資訊處製作；財團法人民間司法改革基金會備份。
